【裁判字號】    91,交自,1
【裁判日期】    920617
【裁判案由】    業務過失傷害
【裁判全文】
臺灣花蓮地方法院刑事判決                            九十一年度交自字第一號
    自  訴  人  丙○○
    自訴代理人  黃健弘律師
    被      告  甲○○
    選任辯護人  張世柱律師
右列被告因業務過失傷害案件，經自訴人提起自訴，本院判決如左：
    主  文
甲○○從事業務之人，因業務上之過失傷害人致重傷，處有期徒刑肆月，如易科罰金
，以參佰元折算壹日。
    事  實
一、甲○○為台碩國際股份有限公司業務專員，平日以駕駛機車或客貨兩用車載送電
    腦或電腦零件為業，駕駛為其附隨義務，於民國九十一年二月四日十一時二十分
    許，駕駛該公司所有之車號ＤＡ─九九二二號客貨兩用車，沿花蓮縣花蓮市○○
    路○段由北往南方向行駛，於行經中央路與建昌路口時，本應注意車輛行駛時，
    駕駛人應注意車前狀況，隨時採取必要之安全措施之規定，並應依道路之行車速
    限行駛，而依當時天候晴、光線充足、路面乾燥、無缺陷、無障礙物、視距良好
    等情形，並無不能注意之情事，竟疏於注意，於行經上開速限為四十公里之道路
    時，未注意車前狀況採取必要之安全措施且超速行駛，適丙○○騎乘車號ＨＸ八
    －四○○號機車沿該路同向行駛於何某之右前方，欲迴轉至中央路北上車道時，
    亦疏未注意應讓甲○○之車輛先行，因而撞擊丙○○之機車左側，致丙○○倒地
    後受有外傷性頸椎受傷、第五至七節頸脊髓神經損傷、兩下肢全癱、雙手輕癱之
    重傷害。甲○○肇事後即以電話報警處理，並即向據報前往現場處理車禍事件之
    警員自首接受裁判。
二、案經被害人丙○○提起自訴。
    理  由
一、訊據被告甲○○固坦承與自訴人發生車禍，然矢口否認上開犯行，辯稱：伊距離
    中央路與建昌路口約三十公尺處時，當時燈號為紅燈，見丙○○停在外側車道，
    不知道他要直行或轉彎，嗣轉為綠燈，伊通過路口時，丙○○突然從外側車道左
    轉，故無發閃避才撞到，伊應無任何疏失云云。然查：
（一）按行車速度，依標誌或標線之規定；又車輛行駛時，駕駛人應注意車前狀況，
      隨時採取必要之安全措施，道路交通安全規則第九十三條第一項前段、第九十
      四條第三項定有明文。經查，被告肇事時上開路段行車速限為四十公里，於九
      十一年六月二十八日始調整為五十公里，本件道路交通事故調查報告表上記載
      速限為六十公里係處理警員誤植，又案發時該路段尚未設置機慢車兩段式左轉
      標誌，此有花蓮縣警察局九十二年二月二十七日花警交字第０九二０００五九
      九六０號、九十二年五月十三日花警交字第０九二００一七六七九０號函附卷
      可參，合先敘明。次查，被告於本院中就其見到自訴人之機車與伊之車輛距離
      為何乙節，雖先陳述三十公尺，復改稱三十至五十公尺及五、六十公尺（見本
      院卷第二四、六一、七八頁），其上開陳述雖稍有不同，然均得認定被告於經
      過路口前，距離自訴人至少有三十公尺之遠即已注意到自訴人。又被告另陳稱
      伊當時欲直行，燈號係由紅燈轉為綠燈。當紅燈轉綠燈時，距離路口約三十公
      尺，當時自訴人先抵達路口。伊接近紅綠燈時有減速，還沒到達路口前車速約
      六十公里左右，嗣減為四、五十公里（見本院卷第六一、七八、八十頁），堪
      認被告尚未達路口時，自訴人已在停止線等待綠燈以繼續行進，而被告則稍後
      才抵達路口，嗣自訴人待綠燈燈號亮起，依其欲迴轉至對向之中央路之行徑路
      線，應為左轉之行車動態，因為自訴人係停車後起步左轉，其車速應較緩慢。
      反觀被告自承其抵達路口前車速約六十公里，雖仍減速到四、五十公里，然被
      告係一路直行，嗣自訴人左轉時，與被告之車輛相撞，自訴人之機車左側遭撞
      及，且證人即花蓮縣警察局北昌派出所處理警員乙○○到庭證稱現場並未發現
      煞車痕（見本院卷第七六頁）等語，顯見被告抵達路口前之車速仍屬快速，而
      未即煞車，兩車始會發生撞及。是以，自訴人既然在停止線處等待綠燈以便行
      進，且被告距離自訴人約三十至六十公尺處前，即見到自訴人駕駛之機車停在
      路口，故被告應可知悉自訴人行車之方向如非繼續直行，即有可能左轉或右轉
      ，然被告為防止自訴人左轉時與其發生擦撞，應可減速慢行以防止擦撞或採取
      鳴按喇叭之措施以提醒自訴人，然被告並未為任何防止危險發生之必要安全措
      施，於自訴人於停車起步左轉時，遭被告車輛之車頭撞及，堪認被告有未注意
      車前狀況及超速等肇事因素，故被告辯稱自訴人突然左轉伊無法防避云云，應
      不足採。被告領有駕駛執照，自應明瞭上述道路交通安全規定。又依道路交通
      事故調查報告表所載，當時天候晴、光線充足、路面乾燥、無缺陷、無障礙物
      、視距良好，又無不能注意之情形，竟疏未注意，以致發生本件車禍，致自訴
      人受傷，被告確有過失。雖自訴人因左轉時未暫停讓直行之被告先行，亦有所
      疏失，然仍不能因自訴人之過失，而免被告之罪責。本件肇事原因先送請臺灣
      省花東區車輛行車事故鑑定委員會鑑定，該鑑定委員會因誤引道路交通事故調
      查報告表上記載速限為六十公里之依據，認定被告駕車並無疏失，該調查報告
      應非可採。嗣經送臺灣省車輛行車事故覆議鑑定委員會鑑定，認被告駕車超速
      行駛，有肇事次因，此有臺灣省車輛行車事故覆議鑑定委員會九十二年四月十
      六日府覆議字第九二一○二六三號函在卷可參，核與本院認定大致相符。
（二）此外，並有道路交通事故調查報告表一份、照片十九張附卷足佐，又自訴人受
      有外傷性頸椎受傷、第五至七節頸脊髓神經損傷、兩下肢全癱、雙手輕癱之傷
      害，於九十一年二月四日急診入院，並緊急施行頸椎手術，九十一年九月十八
      日出院，於九十二年五月十三日曾再至醫院門診，呈現兩下肢完全喪失功能、
      癱瘓及雙手神經功能輕度損傷，握力降低，由於受傷至今已超過一年，神經功
      能甚難回復，確有重大難治之重傷害，此有財團法人佛教慈濟綜合醫院九十二
      年五月二十三日（九二）慈醫文字第一００四號函覆之病情說明書、病歷影本
      ，該院九十二年五月十三日開立之診斷證明書附卷可佐，因自訴人之兩下肢全
      癱，應屬刑法第十條第四項第四款所定之毀敗一肢之以上之機能之重傷害程度
      。且被告過失駕駛行為，核與自訴人之受傷間，具有相當因果關係，本件事證
      明確，被告過失傷害犯行，堪以認定，應予依法論科。
二、按刑法上業務係指以反覆同種類行為為目的之社會活動，業務不僅指主業務，尚
    包括附隨業務在內，被告自稱其主業務為電腦公司業務員，平常以駕駛機車或汽
    車載運電腦主機或零件予客戶（見本院卷第一七０頁），故駕駛為其附隨業務。
    核被告所為，係犯刑法第二百八十四條第二項後段之業務過失致重傷害罪。本件
    車禍發生後，被告向據報處理之警員告以肇事之事實，此據證人乙○○到庭證述
    在卷，堪認被告符合刑法第六十二條前段對於未發覺之罪自首而受裁判之規定，
    故應予減輕其刑。爰審酌被告因一時疏失致自訴人受傷、被告與自訴人雙方之過
    失程度、自訴人所受之傷勢、被告犯罪後未坦承犯行，及尚未賠償與自訴人之損
    失等一切情狀，量處如主文所示之刑，並諭知易科罰金之折算標準。
據上論斷，應依刑事訴訟法第二百九十九條第一項前段、第三百四十三條，刑法第二
百八十四條第二項後段、第六十二條前段、第四十一條第一項前段，罰金罰鍰提高標
準條例第一條前段、第二條，判決如主文。
中      華      民      國    九十二    年      六      月     十七     日
                              臺灣花蓮地方法院刑事庭
                                  法  官  鄭  培  麗
右正本證明與原本無異。
如對本判決不服，應於送達後十日內，向本院提出上訴狀。（應抄附繕本）告訴人或
被害人如對於本判決不服者，應具備理由請求檢察官上訴，其上訴期間之計算係以檢
察官收受判決正本之日期為準。
                                  法院書記官
中      華      民      國    九十二    年      六      月     十八     日
附錄本判決論罪之法律條文：
刑法第二百八十四條第二項
從事業務之人，因業務之過失傷害人者，處一年以下有期徒刑、拘役或一千元以下罰
金。致重傷者，處三年以下有期徒刑、拘役或二千元以下罰金。


司法院資訊處製作；財團法人民間司法改革基金會備份。
